【裁判字號】    90,訴,1553
【裁判日期】    901009
【裁判案由】    土壤及地下水污染整治法
【裁判全文】
高雄高等行政法院判決                              九十年度訴字第一五五三號
                              .
    原      告  合家歡育樂事業股份有限公司
    代  表  人  甲○○董事長
    被      告  屏東縣政府
    代  表  人  乙○○縣長
    訴訟代理人  丁○○
                丙○○
右當事人間因土壤及地下水污染整治法事件，原告不服行政院環境保護署中華民國九
十年五月十七日（九０）環署訴字第００００八六號訴願決定，提起行政訴訟。本院
判決如左：
    主  文
原告之訴駁回。
訴訟費用由原告負擔。
    事  實
甲、事實概要：
    緣原告位於屏東縣車城鄉○○路二五三號從事觀光旅館業，其地下油槽滲漏致污
    染土壤及地下水，被告於民國（下同）八十九年六月六日派員前往稽查，發現其
    附近地下水有油味；再於同年月八日前往稽查，於原告地下油槽附近（屏東縣車
    城鄉○○村○○路四號）採地下水樣送驗，檢查結果：油脂０．九毫克＼公升，
    被告乃以八十九年六月十七日（八九）屏環二字第九００三號函原告提出說明；
    又以八十九年七月二十九日（八九）屏環二字第一一四二０號函請原告於七日內
    採取緊急處理措施、一個月內提出污染有關資料及三個月提出調查計畫書等。再
    於八十九年九月十五日以（八九）屏環二字第一四三０九號函原告，應於八十九
    年九月三十日前將相關改善措施及整治計畫函報，否則依土壤及地下水污染整治
    法第七條第五項及第三十二條規定予以裁罰。被告復於八十九年九月二十二日再
    派員前往稽查，再採地下水水樣送驗，檢驗結果發現油脂含量為三．四毫克＼公
    升。原告均未將相關改善措施及整治計畫向被告函報，被告乃據以裁處原告新台
    幣（下同）二十萬元罰鍰。原告不服，提起訴願，亦遭決定駁回，遂提起本件行
    政訴訟。
乙、兩造聲明：
一、原告聲明：求為判決訴願決定及原處分均撤銷。
二、被告聲明：求為判決原告之訴駁回。
丙、兩造主張之理由：
一、原告起訴意旨略謂：
（一）地下水污染係危害大眾之事，如有類此狀況，原告改善將不遺餘力，若有疏失
      ，甘願受罰。
（二）按「事實之認定，應憑證據」，行政法院六十二年判字第四０二號著有判例。
      本件如何判定為原告地下油槽滲漏，所依證據如何？即未起出油槽又如何得知
      地下油槽滲漏？況且被告採水取樣，並未知會原告有關人員，焉知是否為「陳
      情人」故意誣陷？是其程序是否公正合理？
（三）本件係鄉里間爭執，原告未作好睦鄰工作，致引起陳情所致，惟若以地下油槽
      滲漏污染地下水之重大罪，其採樣未見公正，僅憑臆測。如係於加油使用時不
      慎所致之溢漏，則有可能，但絕非地下油槽滲漏，被告予以科處罰鍰，顯有未
      合。
二、被告答辯意旨略謂：被告自八十九年六月六日至同年九月二十二日派員稽查採樣
    檢驗結果，皆有含油之成分，如係不慎溢出地面，豈能滲漏污染到地下水。且依
    土壤及地下水污染整治法第七條第五項之規定，原告經多次限期改善均置之不理
    ，是被告依同法第三十二條規定予以科罰，並無違誤。原告所陳，諒係曲解法令
    ，為無理由，請判決予以駁回。
    理  由
一、按「各級主管機關得派員攜帶證明文件，進入公私場所，為下列查證工作，並得
    命場所使用人、管理人或所有人提供有關資料。﹕﹕各級主管機關為查證工作時
    ，發現土壤、地下水因受污染而有影響人體健康、農漁業生產或飲用水水源之虞
    者，應命污染行為人、場所使用人、管理人或所有人採取緊急必要措施，以減輕
    污染影響或避免污染擴大。」「未遵行第七條第五項﹕﹕之命令者，處新台幣二
    十萬元以上一百萬元以下罰鍰，並得按次處罰。」分別為土壤及地下水污染整治
    法第七條第一項、第五項及第三十二條所明定。
二、經查，原告位於屏東縣車城鄉○○路二五三號之旅館，經被告於八十九年六月六
    日派員前往稽查，發現其附近地下水有油味；再於同年月八日前往稽查，於原告
    地下油槽附近採地下水樣送驗，檢查結果：油脂０．九毫克＼公升，被告乃以八
    十九年六月十七日（八九）屏環二字第九００三號函原告提出說明；又以八十九
    年七月二十九日（八九）屏環二字第一一四二０號函請原告於七日內採取緊急處
    理措施、一個月內提出污染有關資料及三個月提出調查計畫書等。再於八十九年
    九月十五日以（八九）屏環二字第一四三０九號函原告，應於八十九年九月三十
    日前將相關改善措施及整治計畫函報。被告復於八十九年九月二十二日再派員前
    往稽查，再採地下水水樣送驗，檢驗結果油脂含量為三．四毫克＼公升。即土壤
    經檢測結，亦均有含油成份，亦有檢測結果附卷可憑。此期間內原告除於同年六
    月二十二日函稱「已著手自我檢查工作，並請油行來檢測及估價另在樓頂安裝油
    槽之準備，而附近之三戶住戶亦將即刻派專人進行瞭解及處理」外，並無提出相
    關改善措施及整治計畫函報之事實，為兩造所不爭執，並有屏東縣環境保護局八
    十九年六月十四日、同年九月二十七日飲用水水質檢驗結果報告表、查驗稽查紀
    錄表、照片及前開函文附於訴願卷可稽，足見原告地下油槽確有污染地下水源之
    情事，且經被告命令採取緊急必要措施及整治計劃，原告未予置理，從而被告依
    土壤及地下水污染整治法第七條第一項、第五項及第三十二條裁處原告二十萬元
    罰鍰，並無不合。縱如原告所辯，係於加油使用時不慎所致之溢漏，非地下油槽
    滲漏云云，惟其所致污染土壤及地下水之情況，如前所述，亦無分軒輊，被告命
    其改善陳報，亦應依法提出計劃陳報，原告不提出改善計劃僅空言無滲漏情事，
    已著手自我檢查，與法自有未合。
三、綜上所述，原告污染土壤及地下水之事實，如前所述，被告依法命原告應將相關
    改善措施及整治計畫函報，原告並未依命令辦理，從而被告依土壤及地下水污染
    整治法第七條第一項、第五頊、第三十二條規定予以裁罰二十萬元罰鍰，即無不
    合，訴願決定亦予維持，核無違誤。原告起訴意旨，為無理由，應予駁回。
據上論結，本件原告之訴為無理由，爰依行政訴訟法第一百九十五條第一項後段、第
九十八條第三項前段，判決如主文。
中      華      民      國      九十    年      十      月      九      日
                                高雄高等行政法院第三庭
                                            審判長法官  林茂權
                                            法      官  江幸垠
                                            法      官  戴見草
右為正本係照原本作成。
如不服本判決，應於判決送達後二十日內向本院提出上訴書狀，其未表明上訴理由者
，應於提起上訴後二十日內向本院提出上訴理由書（須按對造人數附繕本）；如於本
判決宣示或公告後送達前提起上訴者，應於判決送達後二十日內補提上訴理由書（須
附繕本）。未表明上訴理由者，逕以裁定駁回。
提起上訴應預繳送達用雙掛號郵票七份（每份三十四元）。
中      華      民      國      九十    年      十      月      九      日
                                            法院書記官  藍慶道


司法院資訊處製作；財團法人民間司法改革基金會備份。
